【裁判字號】    98,簡上,778
【裁判日期】    981029
【裁判案由】    違反藥事法
【裁判全文】
臺灣桃園地方法院刑事判決             98年度簡上字第778號
上  訴  人
即  被  告  甲○○
選任辯護人  鄭世脩律師
上列被告因違反藥事法案件，不服中華民國98年7 月14日本院98
年度桃簡字第610 號第一審刑事簡易判決（聲請簡易判決處刑案
號：97年度偵字第14998 、15341 號），提起上訴，本院管轄之
第二審合議庭判決如下：
    主  文
上訴駁回。
    事  實
一、甲○○明知輸入任何藥品，非將藥品之成分、規格、性能、
    製法之要旨、檢驗規格與方法及有關資料及證件，連同原文
    和中文標籤、原文和中文仿單及樣品，申請中央衛生主管機
    關查驗登記，經核准發給藥品許可證後，不得為之，於民國
    97年3 月11日起至同年月18日止其在大陸地區期間內之某日
    ，在大陸地區，以不詳方法取得「三體牛鞭勃動力」膠囊1
    萬6 千顆、1 萬2 千顆，明知上開藥品未經行政院衛生署核
    發藥品輸入許可證，係未經核准不得擅自輸入之藥品，屬藥
    事法第22條第1 項第2 款之禁藥，竟基於輸入禁藥之犯意，
    透過不詳管道，均以品名「塑膠瓶子」，分別以「陳東成」
    、「陳百合」之名義為收件人，以「三重市○○街48巷6 號
    」、「三重市○○街48巷4 號」為收件地址，並均以「0000
    000000」為聯絡電話號碼，以「上官」為寄件人，自澳門交
    由不知情之原飛航物流公司以快遞方式，於同年月28日，經
    由不知情之長榮航空公司BR6530號貨機寄送運抵臺灣桃園國
    際機場，未經核准而擅自輸入上開禁藥入境，嗣由不知情之
    大亨報關行於翌日凌晨，分別以提單主號：00000000000 號
    、提單分號：CE97587FG270號、CE97587FG280號報關進口，
    同日（29日）凌晨2 時30分許，在桃園國際機場榮儲進口快
    遞貨物專區，為海關人員查獲，並扣得上開藥品，始悉上情
    。
二、案經內政部警政署航空警察局報請臺灣桃園地方法院檢察署
    檢察官偵查後聲請以簡易判決處刑。
    理  由
壹、程序方面：
    本案認定事實所引用之文書證據及物證，並無證據證明係公
    務員違背法定程式所取得，亦無刑事訴訟法第159條之4之顯
    有不可信之情況與不得作為證據之情形。本院斟酌本案卷內
    之證據並非非法取得，亦無證明力明顯過低之情形，且經本
    院於審判期日依法進行證據之調查、辯論，被告於訴訟上之
    程序權即已受保障，故前揭各該證據，均得採為證據，合先
    敘明。
貳、實體方面：
一、訊據上訴人即被告甲○○固然承認上開「三體牛鞭勃動力」
    膠囊藥品包裹2 件均未取得藥品輸入許可證，且該等包裹自
    大陸澳門運輸入臺時，寄件人所留之收件人聯絡電話「0000
    000000」號確為伊申辦使用之門號，而其中1 萬6 千顆之藥
    品包裹收件人地址「三重市○○街48巷6 號」房屋為其租屋
    處，伊自86年2 月20日起至98年8 月20日止均居住上址等事
    實不諱，惟矢口否認有何輸入禁藥之犯行，辯稱：上開2 件
    包裹所載之收件人姓名「陳東成」、「陳百合」均與伊姓名
    不符，「三重市○○街48巷4 號」非伊租屋居住處所，該等
    藥品並非伊輸入臺灣，係寄件人誤送，因有一名金姓大陸地
    區男子在臺經營塑膠射出工廠需要進口塑膠原料，委託伊自
    大陸地區進口塑膠瓶並由伊代收，因此伊向大陸廈門一家由
    官姓男子經營之醫療器材店訂購塑膠瓶輸入臺灣，伊幫金姓
    男子進口塑膠瓶1 公斤賺取8 元代價，1 次進口2 、30公斤
    ，已幫金姓男子進口1 百公斤塑膠瓶，伊是自大陸地區進口
    塑膠瓶，並沒有進口上開藥品，但該名官姓大陸男子曾於案
    發前打電話要伊領取本案藥品，稱誤將塑膠瓶寄成藥品，要
    伊自行服用該藥品云云。被告之選任辯護人為被告辯護稱：
    （一）本件僅有包裹上記載之收貨人姓名、地址、電話，並
    無任何證據證明被告同意收受上開包裹，不能僅憑寄件人所
    填之收件人地址、電話，遽認被告輸入禁藥云云。（二）如
    欲陷人於罪，僅需寄送禁藥予仇人之地址，即可達陷害仇家
    之目的云云。經查：
（一）本件扣案三體牛鞭勃動力膠囊1 萬6 千顆、1 萬2 千顆之
      包裹，均以品名為「塑膠瓶子」，分別以「陳東成」、「
      陳百合」之名義為收件人，「三重市○○街48巷6 號」、
      「三重市○○街48巷4 號」為收件地址，並均以「000000
      0000 」 為收件人聯絡電話號碼，以「上官」為寄件人，
      由原飛航物流公司以快遞方式，於97年3 月28日，自澳門
      經由長榮航空公司BR6530號貨機寄送運抵臺灣桃園國際機
      場，嗣由大亨報關行於翌日凌晨分別以提單主號：000000
      00000 號、提單分號：CE97587FG270號、CE97587FG280號
      報關進口，同日凌晨2 時30分許，在桃園國際機場榮儲進
      口快遞貨物專區，為海關人員查獲，並扣得上開藥品等情
      ，為被告所不爭執，並經證人即大亨報關行職員乙○○證
      述明確，復有航空警察局安全檢查隊97年5 月19日航警檢
      行字第02391 、02392 號陳報單各1 份、原飛航物流運輸
      單各1 份、財政部臺北關稅局97年5 月14日北遞移字第09
      70100252、0970100255號函（含臺北關稅局扣押貨物、運
      輸工具收據及搜索筆錄、X 光檢查儀注檢貨物報告表、進
      口快遞貨物簡易申報單、扣案物照片）、原飛航物流運輸
      單、發票各1 份在卷可憑（見臺灣桃園地方法院檢察署97
      年度偵字第15341 號偵查卷宗第14至27頁、97年度偵字第
      14988 號偵查卷宗第12至26頁）及三體牛鞭駁動力膠囊1
      萬6 千顆、1 萬2 千顆扣案可佐。
（二）又本件扣案1 萬6 千顆、1 萬2 千顆三體牛鞭勃動力膠囊
      自大陸澳門輸入臺灣時，該原飛航物流公司之運輸單上，
      分別以「陳東成」、「陳百合」之名義為收件人，「三重
      市○○街48巷6 號」、「三重市○○街48巷4 號」為收件
      地址，均以「0000000000」為收件人聯絡電話號碼，如前
      所述，上開「三重市○○街48巷6 號」為被告租屋處，被
      告自86年2 月20日起至98年8 月20日止居住該處，而「
      0000 000000 」行動電話門號係被告申辦使用等情，均據
      被告自承在卷（見臺灣桃園地方法院檢察署97年度偵字地
      14998 、15341 號偵查卷宗第4 頁背面，本院卷第18頁）
      ，復有通聯調閱查詢單1 份在卷可考（見臺灣桃園方法院
      97年度偵字第14998 號偵查卷宗第7 頁），足認扣案藥品
      包裹2 件快遞運輸單上收件人聯絡電話確為被告申辦使用
      ，而其中1 萬6 千顆藥品包裹之收件地址亦確係被告當時
      之租屋居住處所。查本件扣案上開藥品包裹為兩件同時寄
      送，若係誤寄理應於運輸單上收件人姓名、地址及聯絡電
      話一併為相同錯誤之記載，而同時誤寄，然本件扣案藥品
      之運輸單上分別填載「陳東成」、「陳百合」不同之收貨
      人姓名，地址填載「三重市○○街48巷6 號」、「三重市
      ○○街48巷4 號」同巷僅差兩號，而聯絡電話號碼均填載
      被告上開門號，實有別於誤寄之情形。又本件扣案之藥品
      分別為1 萬6 千顆、1 萬2 千顆，數量甚鉅，市價、運費
      均不貲，寄件人更不可能在同時寄送之運輸單上草率填寫
      。再者，被告供稱：有接到大陸官姓男子電話聯絡，要伊
      去領取扣案藥品來吃，因為官姓男子說他的員工誤寄云云
      ，然以該等藥品數量甚鉅，市價、運費均不貲，苟係誤寄
      理應聯絡快遞或收貨人退回，豈有再花費國際電話費通知
      誤寄之對方收下並服用該等藥物之可能，益見被告辯稱：
      扣案藥品係大陸官姓男子誤寄予伊云云，有違一般經驗法
      則，不可憑信。
（三）又本院依職權向臺北縣政府警察局三重分局函查「三重市
      ○○街48巷6 號」與「同址4 號」有何關連，及同址4 號
      於97年3 月間是否有人居住，經臺北縣政府警察局三重分
      局函覆稱：「三重市○○街48巷巷內建物並無2 、4 號門
      牌之設置，係由同址6 號開始起算」，有臺北縣政府警察
      局三重分局永福派出所員警職務報告及所附現場照片在卷
      可稽（見本院卷第35、36頁）。扣案1 萬2 千顆藥品運送
      單上之收件地址雖記載為「三重市○○街48巷4 號」，因
      該巷並未設置4 號門牌，本件一旦海關未查獲禁藥而由快
      遞公司投遞，則無投遞他人之可能，且既無4 號該址，衡
      諸一般快遞公司之作業習慣，自會以運送單上所載之收件
      人聯絡電話與之聯繫，又一般快遞公司投遞包裹時，因常
      有由收件人同居人代收情形，均不會核對實際收貨人與運
      送單上之收貨人姓名是否相符，僅將包裹送達運送單上所
      載之地址，若查無該址，則會以運送單上所載收件人聯絡
      電話與之聯絡交貨。本件扣案藥品之運送單，其上收件人
      聯絡電話均記載被告申辦使用之上開門號，雖收件人姓名
      記載與被告姓名不同，其中1 萬2 千顆藥品包裹之收件地
      址刻意記載為不存在之門牌「三重市○○街48巷4 號」，
      而其中1 萬6 千顆藥品包裹之收件地址則正確記載為「三
      重市○○街48巷6 號」，然揆諸前揭說明，上開所為與被
      告姓名、地址不同之記載部分，均不影響該等藥品仍可送
      達予被告之結果，可徵上開收件人姓名「陳東成」、「陳
      百合」及「三重市○○街48巷4 號」之記載均係被告為該
      等禁藥一旦遭海關查獲時免於遭追訴，而刻意為與自己姓
      名、地址不相同之記載，被告辯稱扣案藥品包裹之運送單
      上收件人姓名、地址與伊之姓名、地址不符云云，顯係事
      後卸責之詞，並不可採。綜合上情，相互勾稽，堪認本件
      扣案之三體牛鞭勃動力膠囊確係由被告自大陸澳門運輸來
      臺至明。
（四）被告雖以前揭情詞置辯，惟查：
   1、被告於本院審理中雖辯稱：「有一名金姓大陸地區男子因
      經營塑膠射出工廠，委託伊自大陸地區進口廢棄塑膠瓶並
      在臺灣代收，伊因此向大陸廈門一家由官姓男子經營之醫
      療器材店訂購塑膠瓶輸入臺灣，伊幫金姓男子進口塑膠瓶
      1 公斤賺取8 元代價，1 次進口2 、30公斤，已幫金姓男
      子進口100 公斤塑膠瓶，伊是自大陸地區進口塑膠瓶，並
      沒有進口上開藥品，但該名官姓大陸男子曾打電話要伊領
      取本案藥品，稱誤將塑膠瓶寄成本件藥品，並要伊自行服
      用該藥品」云云（見本院卷第46頁），然於警詢中係稱：
      「我於97年間，曾經跟大陸官姓男子購買塑膠瓶，我從大
      陸進口塑膠瓶回臺，要賣給資源回收廠賺取每公斤12元之
      利潤，一共買過2 次，第1 次18公斤，第2 次40公斤」云
      云（見臺灣桃園地方法院檢察署97年度偵字第14998 號、
      1534 1號偵查卷宗第4 頁背面至第5 頁），於偵查中則稱
      ：「官姓大陸男子有於97年4 月間，打電話要伊去領取藥
      品來吃，他說是員工寄錯，我之前不曾向官姓男子進貨」
      云云（見臺灣桃園地方法院檢察署97年度偵字第14998 號
      、15341 號偵查卷宗第44、36頁），被告就其進口塑膠瓶
      之目的、數量、次數及賺取之利潤，於警詢、偵查及本院
      審理中歷次所供均顯不相符，況自93年1 月1 日起至97年
      10月30日止均無被告進口貨物之紀錄，有財政部臺北關稅
      局97年11月6 日北普遞字第0971029217號函在卷可考（見
      臺灣桃園地方法院檢察署97年度偵字第14998 號偵查卷宗
      第47頁），所辯此節，已難信實，再被告於警詢及本院審
      理中所稱自大陸進口塑膠瓶之利潤極低（每公斤12元或8
      元），每次進口之數量僅能賺取1 、2 百元，豈有以運費
      不貲之空運方式輸入塑膠瓶至臺灣之必要。且若金姓男子
      經營塑膠射出工廠需要自大陸進口塑膠原料，大可自行從
      大陸訂貨直接運送至工廠，何需多此一舉輾轉經由被告訂
      貨代收，再給付費用予被告而多支出成本費用，遑論本院
      向被告詢以其所稱之金姓男子真實姓名及工廠所在，被告
      均答稱不知道（見本院卷第46頁），然被告果有受託代為
      訂購塑膠瓶且收受，又焉有不知委託人姓名及工廠所在之
      理，綜上，在在均徵被告上開辯詞顯屬虛構，不足採信。
   2、至於被告之選任辯護人雖為被告辯護稱：（1 ）本件僅有
      包裹上記載之收貨人及收貨地址、電話，並無任何證據證
      明被告同意收受上開包裹，不能僅憑寄件人所填之收件人
      地址、電話，遽認被告輸入禁藥。（2 ）如欲陷人於罪，
      僅需寄送禁藥予仇人之地址，即可達陷害仇家之目的云云
      。然本件扣案藥品之運送單上收件人聯絡電話、地址之記
      載方式，該等藥品若未經海關查獲確將遞送被告無誤，而
      扣案藥品數量龐大，市價及運費不貲，當無誤寄之可能，
      且被告所辯係大陸官姓男子誤寄之情節，於警詢、偵查及
      本院審理中歷次所供顯有矛盾，且均悖於常情，不可採信
      ，本院綜合上情，認扣案藥品確係被告輸入，辯護人為被
      告辯護稱：本件僅有包裹上之收件人、地址、電話，並無
      證據證明被告有同意收取該包裹云云，並不可採。再者，
      被告已稱確有大陸官姓男子電話聯絡伊有誤寄藥品，並要
      伊去領取食用，如前所述，顯已無辯護人所稱之遭仇家陷
      害之情節，況被告苟遭人陷害，仇家何須寄送市值不斐，
      數量多達1 萬6 千顆、1 萬2 千顆，運費不貲之三體牛鞭
      勃動力膠囊予被告，是辯護人此部辯護意旨亦不足採。
（五）按輸入藥品，應依藥事法第39條規定將其成分、規格、性
      能、製法之要旨，檢驗規格與方法及有關資料或證件，連
      同標籤、仿單及樣品，並繳納證書費、查驗費，申請中央
      衛生主管機關（行政院衛生署）查驗登記，經核准發給藥
      品許可證後，始得由藥品許可證所有人及其授權者輸入，
      藥事法第39 條 定有明文；而未經依藥事法第39條之規定
      申請核准擅自輸入之藥品，除係旅客或隨交通工具服務人
      員攜帶自用藥品進口者外，即係屬藥事法第22條第1 項第
      2 款前段之禁藥，藥事法第22條第1 項第2 款、藥事法施
      行細則第6 條亦設有明文。經查：本件扣案三體牛鞭勃動
      力膠囊，標示由「鹿茸、人參、五味子、淫羊藿及肉蓯蓉
      」等中藥材組成，宣稱「主治陽痿、早泄」醫療效能，應
      以藥品管理，該等藥品未經核准擅自輸入，核屬藥事法第
      22條第1 項第2 款之禁藥，有行政院衛生署中醫藥委員會
      98年4 月25日衛中會藥字第0970005190號函附卷可查，且
      被告確未取得該藥品之核發藥品輸入許可證，亦據被告供
      承在卷，而被告所輸入之藥品數量高達1 萬6 千顆、1 萬
      2 千顆，數量龐大，顯非自用，是應認被告所輸入之上開
      三體牛鞭勃動力膠囊，自屬藥事法第22條第1 項第2 款前
      段所稱之未經核准擅自輸入之藥品無訛。再按藥事法第82
      條第1 項所謂輸入，係指由國外將偽藥或禁藥運輸進入我
      國領土者而言（參照最高法院71年臺上字第8219號判例）
      ；又輸入或攜帶進入臺灣地區之大陸地區物品，以進口論
      ，臺灣地區與大陸地區人民關係條例第40條前段亦定有明
      文。被告在大陸地區取得上開禁藥未經核准以航空快遞輸
      入臺灣，自屬輸入禁藥無疑。
（六）綜上，本件事證明確，被告犯行堪以認定，應依法論科。
二、核被告甲○○所為，係犯藥事法第82條第1 項之輸入禁藥罪
    。原審以被告上揭罪證明確，並審酌被告未經核准擅自輸入
    禁藥三體牛鞭勃動力膠囊共2 萬8 千顆，數量非少，所為誠
    屬不該，犯後猶狡詞否認犯行，未見悔意，惟念及被告無前
    科紀錄，且扣案禁藥於甫輸入之際即遭海關查獲，尚未流入
    市面或供他人服用，所造成之危害程度非重，併斟酌被告犯
    罪之動機、目的、手段、素行及智識程度等一切情狀，逕以
    簡易判決量處被告有期徒刑5 月。又以被告未曾受有期徒刑
    以上刑之宣告，有臺灣高等法院被告前案紀錄表1 份在卷可
    按，審其因一時貪念始輸入扣案禁藥而誤蹈法網，經此科刑
    教訓，信其應能知所警惕而無再犯之虞，認對其宣告之刑以
    暫不執行為適當，諭知緩刑3 年，並應於檢察官指定之期間
    內向國庫支付新臺幣12萬元，而扣案之三體牛鞭勃動力膠囊
    共2 萬8 千顆尚未經財政部臺北關稅局予以沒入處分，有該
    局97年5 月14日北遞移字第0970100252、0970100256號函及
    所附扣押收據暨搜索筆錄各1 份、臺灣桃園地方法院檢察署
    扣押物品清單2 紙附卷可考，又上開扣案藥品既係被告所有
    供其犯本件輸入禁藥犯行所用之物，業如前述，應依刑法第
    38條第1 項第2 款之規定，均併予宣告沒收，核其認事用法
    均無不合，量刑及緩刑、沒收之宣告均無不當。被告提起上
    訴，飾詞否認犯罪，為無理由，應予駁回。
據上論斷，應依刑事訴訟法第455 條之1 第1 項、第3 項、第36
8 條，判決如主文。
本案經檢察官李安蕣到庭執行職務。
中    華    民    國    98    年    10    月    29    日
                  臺灣桃園地方法院刑事第八庭
                      審判長法  官  林惠霞
                            法  官  葉藍鸚
                            法  官  張明儀
以上正本證明與原本無異。
本件不得上訴。
                            書記官  邱仲騏
中    華    民    國    98    年    10    月    29    日


司法院資訊處製作；財團法人民間司法改革基金會備份。
